【裁判字號】    92,交上訴,39
【裁判日期】    920528
【裁判案由】    過失致死
【裁判全文】
臺灣高等法院刑事判決                            九十二年度交上訴字第三九號
    上  訴  人  臺灣新竹地方法院檢察署檢察官
    被      告  乙○○
右上訴人因被告過失致死案件，不服臺灣新竹地方法院九十一年度交訴字第一三一號
，中華民國九十一年十二月三十一日第一審判決（起訴案號：臺灣新竹地方法院檢察
署九十一年度偵字第五二三一號）提起上訴，本院判決如左：
    主  文
上訴駁回。
    事  實
一、乙○○係宜春行（設於新竹市○○里○○街四十巷二十六號一樓）牛奶公司司機
    一年六月八日上午十時十分許，駕駛宜春行所有之車號Ｒ四─六四五七號貨車，
    欲前往新竹市中華大學送貨，途經新竹市○○路煙波儷舍前，本應注意車前狀況
    ，隨時採取必要之安全措施，且行經無號誌交岔路口時，應減速慢行，作隨時停
    車之準備，又除準備停車或臨時停車外，不得駛出路面邊線或跨越二車道行駛，
    而當時天氣晴朗、有日間自然光線、現場為無障礙物無缺陷之乾燥柏油路面，視
    線良好，並無不能注意之情事，竟疏未注意車前狀況，於行經稍有彎道之新竹市
    ○○路煙波儷舍前之無號誌交岔路口時未減速慢行，作隨時停車之準備，且跨越
    二車道行駛，致對向來車時，亟欲閃避而駕車失控，往右駛出路面邊線，撞及正
    常在路面邊線以外行走之路人馬自強，致馬自強因而倒地頭部受鈍力傷，雖經送
    醫，於途中即不治死亡。乙○○於犯罪後未被發覺前，即向有偵查權到場處理之
    新竹市警察局第三分局警員康竣凱自首犯行，表明係肇事者，願接受裁判。
二、案經馬自強之妻甲○○訴請新竹市警察局第三分局報驗後由臺灣新竹地方法院檢
    察署檢察官偵查起訴。
    理  由
一、訊據被告乙○○坦承前開犯行，其肇事情形並有証人蔡婉芳及陳煌文於警訊中証
    述甚詳，並經告訴人甲○○指訴在卷，且有道路交通事故調查報告表、事故現場
    圖及現場照片等附卷可稽。按行經無號誌交岔路口時，應減速慢行，作隨時停車
    之準備；且汽車行駛時，駕駛人應注意車前狀況，並隨時採取必要之安全措施；
    又除準備停車或臨時停車外，不得駛出路面邊線；道路交通安全規則第九十三條
    第一項第三款、第九十四條第三項、第九十七條第四款分別定有明文。被告駕車
    自應注意上開規定，且參酌當時一切客觀情況，又非不能注意，竟疏未注意車前
    狀況，而失控駛出路面邊線，因而發生車禍，被告所為顯有過失，本件經送鑑定
    ，亦同此認定，有臺灣省竹苗區車輛行車事故鑑定委員會九十一年八月十二日竹
    鑑字第九一０八三二號函附鑑定意見書在卷可參，而被害人馬自強確因本件車禍
    致頭部鈍力傷死亡，亦經檢察官督同檢驗員相驗屬實，製有相驗筆錄、相驗屍體
    證明書、驗斷書在卷可參，是被告之過失行為與被害人之死亡結果間具有相當因
    果關係，且足認被告之自白與事實相符，其犯罪事証明確，犯行洵堪認定。
二、被告乙○○係受僱駕車載運貨物，為職業駕駛人，其於執行業務中肇事致人於死
    ，核其所為係犯刑法第二百七十六條第二項之業務上過失致人於死罪。被告於肇
    事後，犯罪未被發覺前，即向有偵查權到場處理之新竹市警察局第三分局警員康
    竣凱表明係肇事者，自首犯行，有警局筆錄在卷可稽，並經証人康竣凱於原審結
    証綦詳，其所為符合自首規定，應依法減輕其刑。原審以被告罪證明確，適用刑
    法刑法第二百七十六條第二項、第六十二條前段、第七十四條第一款、第九十三
    條第一項，罰金罰鍰提高標準條例第一條前段，審酌本件事故係因被告之過失行
    為所致，被害人並無過失責任，因被告之一時疏忽，致使他人生命終結，造成死
    者家屬因而須忍受無盡之喪夫、喪父之痛，其所造成之損害重大且無法彌補，惟
    前開事故係屬偶發之行為，且被告於肇事後即坦承過失，並未迴避其責任，其犯
    後態度尚稱良好，又肇事後雖未能達成對被害人家屬為民事賠償，然因被告係為
    分擔家計，甫取得駕照即應徵前開工作，並僅工作月餘即肇事，其於民事賠償上
    力有未逮係屬可預見，此亦有經原審調解之結果可參，然參以被告於商討賠償過
    程中已盡力等一切情狀，處有期徒刑壹年陸月。又敘明被告前未曾受有期徒刑以
    上刑之宣告，有臺灣高等法院被告全國前案紀錄表及臺灣新竹地方法院檢察署刑
    案資料查註紀錄表可稽，且被告年紀尚輕，仍於夜校就讀中，甫工作即因不慎肇
    事，其經此刑之追訴及處罰程序之教訓，當知謹慎諒無再犯之虞，為使其仍有機
    會達成對被害人家屬為賠償，原審認本判決所宣告之刑，以暫不執行為宜，爰宣
    告緩刑四年，以勵自新。惟被告係因一時大意，駕車不慎致罹此刑責，為使被告
    於緩刑期內知所警惕，並深切體認其過失行為所造成之無可回復之損害，認被告
    於緩刑期內應付保護管束，併宣告之。認事用法均無不合，量刑亦屬適當，檢察
    官循告訴人請求上訴，認本案量刑太輕，指摘原判決不當，為無理由，應予駁回
    。
據上論斷，應依刑事訴訟法第三百六十八條，判決如主文。
本案經檢察官朱兆民到庭執行職務。
中      華      民      國    九十二    年      五      月    二十八    日
                              臺灣高等法院交通法庭
                                  審判長法  官  陳  祐  治
                                        法  官  王  炳  梁
                                        法  官  楊  炳  禎
右正本證明與原本無異。
如不服本判決，應於收受送達後十日內向本院提出上訴書狀，其未敘述上訴之理由者
並得於提起上訴後十日內向本院補提理由書（均須按他造當事人之人數附繕本）。
                                        書記官  廖  素  花
中      華      民      國    九十二    年      五      月     三十     日
附錄：本判決論罪科刑法條全文
因過失致人於死者，處二年以下有期徒刑、拘役或二千元以下罰金。
從事業務之人，因業務上之過失犯前項之罪者，處五年以下有期徒刑或拘役，得併科
三千元以下罰金。


司法院資訊處製作；財團法人民間司法改革基金會備份。
